臺灣宜蘭地方法院刑事判決
111年度易字第174號
公  訴  人  臺灣宜蘭地方檢察署檢察官
被      告  林恭宇


                    居桃園市○○區○○街000號5樓（指定送達）
上列被告因詐欺案件，經檢察官提起公訴（111年度偵緝字第90
、91號），本院判決如下：
    主  文
林恭宇無罪。
    理  由
公訴意旨略以：被告林恭宇前靠行在告訴人黃教祥所經營址設
  宜蘭縣○○鄉○○路○段00號之「台陽小客車租賃有限公司」（下
  稱「台陽公司」）擔任司機，其無支付買車價金之真意，竟意
  圖為自己不法之所有，基於詐欺之犯意，於民國110年2月5日1
  6時許，在上址台陽公司內，佯與告訴人約定，由告訴人將登
  記在台陽公司名下之車牌號碼000-0000號租賃小客車出售予被
  告，被告則按月支付上開車輛之汽車貸款以清償購車價金，致
  告訴人誤信被告有繳納貸款、清償價金之真意而陷於錯誤，當
  場即以出賣人身分將上開車輛交付予被告使用，詎被告於取得
  上開車輛後，竟未繳納任何貸款且藉詞拖延，因認被告涉犯刑
  法第339條第1項之詐欺取財罪嫌。
按犯罪事實應依證據認定之，無證據不得認定犯罪事實；不能
  證明被告犯罪者或其行為不罰者，應諭知無罪之判決，刑事訴
  訟法第154 條第2 項及第301 條第1 項分別定有明文。次按，
  告訴人之告訴，係以使被告受刑事訴追為目的，是其陳述是否
  與事實相符，仍應調查其他證據以資審認。又按，認定不利於
  被告之事實，須依積極證據，苟積極證據不足為不利於被告事
  實之認定時，即應為有利於被告之認定，更不必有何有利之證
  據；再事實之認定，應憑證據，如未能發現相當證據，或證據
  不足以證明，自不能以推測或擬制之方法，以為裁判基礎。而
  刑事訴訟法上所謂認定犯罪事實之積極證據，係指適合於被告
  犯罪事實之認定之積極證據而言，雖不以直接證據為限，間接
  證據亦包括在內；然而無論直接或間接證據，其為訴訟上之證
  明，須於通常一般之人均不致有所懷疑，而得確信其為真實之
  程度者，始得據為有罪之認定，倘其證明尚未達到此一程度，
  而有合理之懷疑存在時，致使無從形成有罪之確信，根據「罪
  證有疑，利於被告」之證據法則，即不得遽為不利被告之認定
  （最高法院52年台上字第1300號、30年上字第816 號、29年上
  字第3105號、30年上字第1831號、40年台上字第86號及76年台
  上字第4986號判決意旨參照）。
公訴人認被告林恭宇涉犯前開詐欺罪嫌，係以證人即告訴人黃
  教祥之證述，及告訴人所提供台陽公司合作金庫銀行帳戶存摺
  及其內之交易紀錄明細、自動櫃員機交易明細表、貸款繳款紀
  錄、告訴人與被告之通訊軟體LINE對話紀錄擷圖等資為論據。
訊據被告固坦承有於前揭時、地向告訴人買受車牌號碼000-000
  0號租賃小客車，並約定自110年3月起，按月給付2萬元，至總
  價102萬給付完畢止，嗣被告於110年2月間取得告訴人所交付
  之前開車輛後，即未曾給付價金等事實，惟堅詞否認有何詐欺
  犯行，辯稱：因為車子在110年3月間發生事故，修理費拖欠到
  現在，伊之後工作出了狀況，才沒有錢付等語。經查：
㈠按刑法第339條第1項詐欺罪之成立，以意圖為自己或第三人不
  法所有，以詐術使人將本人或第三人之物交付為要件。所謂以
  詐術使人交付，必須被詐欺人因其詐術而陷於錯誤，若其所用
  方法，不能認為詐術，亦不致使人陷於錯誤，即不構成該罪。
  至於債之關係成立後，債務人如有未依約定之債務本旨履行者
  ，在一般交易經驗上可能之原因多端，苟無足以證明其在債之
  關係發生時，自始即具有不法所有意圖之積極證據，亦僅能令
  負民事債務不履行之責任，尚不得據此推定未依約履行之一方
  具有詐欺取財之犯意；亦即債務人是否有詐欺之故意及施用詐
  術，係以行為當時為判斷時點，如行為人初無詐欺之故意及施
  用詐術，只因嗣後情事變更，即非該當於詐欺之主客觀構成要
  件。
㈡被告於前揭時、地，以總價102萬元之金額，向告訴人買受車牌
  號碼000-0000號租賃小客車，雙方約定由被告按月給付上開車
  輛之汽車貸款2萬元部分之金額，以作為購車價金之支付，告
  訴人當日即將前開車輛交付被告，嗣被告未依約給付價金等情
  ，為被告所自承，核與告訴人黃教祥之指訴情節大致相符（警
  卷第1至5頁、110年度偵字第4981號卷【下稱「偵卷」】第14
  至15頁、110年度偵緝字第90號卷【下稱「偵緝卷」】第57至5
  8頁、本院卷第142頁），並有告訴人所提出證明貸款均由台陽
  公司繳納之台陽公司合作金庫銀行帳戶存摺及其內之交易紀錄
  明細、自動櫃員機交易明細表、貸款繳款紀錄等附卷可稽（偵
  緝卷第62至69頁），此部分事實固先堪以認定。
㈢然證人即告訴人於本院審理時證稱：確實如被告所述車輛有發
  生車禍，被告在110年3月間還有向伊拿一個輪胎，告訴伊只要
  輪胎修好車子就能動了…被告稱係在太平山自己跌到水溝，輪
  胎與輪框都破掉，說裝輪子後可以開始營業還伊錢等語（本院
  卷第175至176頁），再依告訴人所提出其與被告間之通訊軟體
  LINE對話紀錄擷圖顯示：被告於110年4月6日傳送向告訴人借
  用車輛之訊息，告訴人猶回應稱「快修好」（警卷第24頁），
  被告復於110年4月7日至9日間，傳送多件車輛輪胎毀損之相片
  圖檔予告訴人（警卷第24至25頁），迄110年4月14日，告訴人
  再傳送「車修好了嗎？」之訊息予被告（警卷第27頁），核與
  被告辯稱車子在3月間發生事故乙節適相一致；又本件被告嗣
  經通緝到案後，協同告訴人至修車行領回本案車輛，為告訴人
  與被告所共陳（本院卷第150頁），證人即告訴人於本院審理
  時復證稱：伊與被告去修車行牽車時，修車行老闆稱被告尚欠
  5,000元，被告稱身上只有1,000元，要跟伊借4,000元，到現
  在還沒還伊等語（本院卷第175頁），可徵被告辯稱因車輛發
  生事故送修，無力支付修車費乙情，非全然無據；參以證人即
  告訴人亦證稱：被告當時靠行在伊車行，以載客人出去旅遊為
  生…自修車行牽回本案車輛時，本案車輛外觀很爛，多處擦傷
  ，全車要烤漆，保險桿壞掉，車子發不動，絕對沒有辦法駕駛
  載客等語（本院卷第173、177頁），則被告既以駕駛車輛載客
  為業，而該車在110年3月間發生事故後，即因拖欠修理費致被
  告無法使用以謀生，則被告因而無力支付購車價金，顯係因嗣
  後情事變更所致，難認被告於購車之初，即有為自己不法所有
  之詐欺意圖。
㈣參以查證人即告訴人於本院審理中另證稱：被告最初有一輛舊
  車靠行在伊公司，已靠行營業2年半，因舊車貸款月繳2萬 8,0
  00元，被告無力負擔，所以才購買本案車輛月繳2萬元，以減
  輕被告繳交貸款壓力，之前被告靠行2年半期間，一直有欠伊
  錢，欠到10幾至20幾萬元，被告認為每個月2萬8,000元繳不起
  ，但如果一個月2萬元則可以負擔，所以才提出這個提議（即
  向告訴人買車之提議）等語（本院卷第174至175頁），顯見被
  告與告訴人已有多年靠行營業之情誼，告訴人對被告之資力、
  信用及經濟狀況亦有一定了解，猶同意被告以分期支付貸款之
  方式買受本案車輛，顯已審慎評估風險後，始將車輛出售並交
  付被告，難認告訴人係遭被告施用詐術而陷於錯誤始交付本案
  車輛。
㈤末查，本案車輛經告訴人與被告自修車行領回後，已交還告訴
  人，告訴人與被告復達成和解，約定該車輛以64萬元由告訴人
  買回，餘款38萬則由被告自111年9月20日起，按月給付1萬5,0
  00元，至38萬元全部給付完畢止，此有調解筆錄1紙在卷可稽
  （本院卷第155頁）；而迄111年10月6日本院審理時，經確認
  後，被告確有依調解條件給付第1期款項1萬5,000元（本院卷
  第178、185頁），基此，細究本件交易經過、聯絡及嗣後處理
  情形，本件應純屬民法債務不履行之糾紛，要難以被告有未如
  期給付購車價金之情事，遽認其自始即有詐欺取財之不法所有
  意圖與犯行。
綜上，公訴意旨認被告涉犯詐欺罪嫌所憑之證據，仍存有合理
  之懷疑，尚未達於通常一般之人均不致有所懷疑，而得確信其
  為真實之程度，本院無從形成被告有罪之確信，根據「罪證有
  疑，利於被告」之證據法則，即不能證明被告犯罪，參諸前揭
  說明，依法自應為無罪判決之諭知。
據上論斷，應依刑事訴訟法第301條第1項，判決如主文。
本案經檢察官葉怡材提起公訴，檢察官林禹宏、葉怡材到庭執行
職務。
中　　華　　民　　國　　111 　年　　10　　月　　27　　日
　　　　　　　　　刑事第一庭  審判長法　官　莊深淵
                                    法  官  程明慧
                                    法  官  陳錦雯
以上正本證明與原本無異。
如不服本判決應於收受送達後二十日內向本院提出上訴書狀，並
應敘述具體理由；其未敘述上訴理由者，應於上訴期間屆滿後二
十日內向本院補提理由書(均須按他造當事人之人數附繕本)「切
勿逕送上級法院」。
                                    書記官  吳蔚宸
中　　華　　民　　國　　111 　年　　10　　月　　27　　日